臺灣高雄地方法院行政訴訟判決
110年度交字第546號
原      告  陳智暄  
被      告  高雄市政府交通局

代  表  人  張淑娟  
訴訟代理人  蘇健義  
上列當事人間交通裁決事件，原告不服被告民國110年9月27日高
市交裁字第32-BID193620號裁決，提起行政訴訟，本院判決如下
：
    主　文
原告之訴駁回。
訴訟費用新臺幣參佰元由原告負擔。
    事實及理由
一、程序事項：按行政訴訟法第237條之7規定，交通裁決事件之
    裁判，得不經言詞辯論為之。本件屬交通裁決事件，依兩造
    所述各節及卷內資料其事證已臻明確，本院認無經言詞辯論
    之必要，爰不經言詞辯論而為判決。
二、事實概要：原告於民國110年8月25日13時13分許駕駛車牌號
  &0000; 碼000-000號普通重型機車（下稱系爭機車），在高雄
    市苓雅區海邊路南往北五福三路口，因有「機車駕駛人未依
    規定戴安全帽」之違規行為，經民眾於110年8月25日檢舉，
    由高雄市政府警察局交通大隊苓雅分隊（下稱舉發機關）員
    警填
    掣第BID193620號舉發違反道路交通管理事件通知單（下稱
    舉發通知單）逕行舉發。嗣原告於應到案日期前之110年9月
    6日向被告陳述不服，經被告函詢舉發機關後，認原告確有
    上揭違規行為，乃依道路交通管理處罰條例（下稱處罰條例
    ）第31條第6項規定，於110年9月27日開立高市交裁字第32-
    BID193620號裁決書（下稱原處分），裁處原告「罰鍰新臺
    幣（下同）500元」。原告不服，提起本件行政訴訟。
三、原告主張：安全帽線路壞了，原告自己用繩子綁，所以原告
    有依法戴安全帽；員警應提出正面影片，單從背後照片無法
    證明原告有違規。又本案為民眾檢舉，難謂有精密科學解析
    度可證明原告當時沒有以繩索代替壞掉的扣環，請被告提出
    檢舉影片符合科學儀器之證明及科學儀器之型號標準，並請
    求囑託專業團體鑑定原告確有另以繩索固定臉部等語。並聲
    明：原處分撤銷。
四、被告則以：經檢視採證影片可見：「畫面13:13:05-原告車
    輛YC6-907號車行駛於海邊路左轉五福三路時，可見原告未
    依規定繫扣安全帽扣環。」。依前揭說明，原告行為已違反
    道路交通安全規則第88條第2項：「機車駕駛人及附載座人
    應依下列規定配戴安全帽：一、安全帽應為乘坐機車用之安
    全帽，經經濟部標準檢驗局檢驗合格，並於帽體貼有商品檢
    驗標識。二、帽體及相關配件必須齊全，並無毀損、鬆脫或
    變更之情事。三、配帶時安全帽應正面朝前及位置正確，於
    顎下繫緊扣環，安全帽並應適合頭形，穩固戴在頭上，不致
    上下左右晃動，且不可遮蔽視線。」之規定。再觀諸處罰條
    例第7條之1規定「對於違反本條例之行為者，民眾得敘明違
    規事實或檢具違規證據資料，向公路主管或警察機關檢舉，
    經查證屬實者，應即舉發」，其立法理由為：「由於警力有
    限及民眾取巧違規成性，為交通秩序混亂原因之一，民眾如
    能利用適當管道檢舉交通違規，除可彌補警力之不足外，亦
    將產生極大之嚇阻效果」，意指藉由民眾檢舉，提供員警查
    證之線索，尚無對外發生何法律效果，依上開規定，民眾檢
    具違規證據資料，尚須經主管或警察機關查證屬實，始得舉
    發，進而對外發生法律效果。又舉發機關受理民眾檢舉違反
    道路交通管理事件，經查證後依規定掣製舉發違反道路交通
    管理事件通知單，係屬上開處理細則第10條第2項第5款之民
    眾檢舉態樣，觀諸採證影片所載違規日期、違規時間及處理
    情形均記載清楚明確，嗣確經有員警查證處理，是該檢舉之
    真實性已無疑義。又採證影片畫面係錄影設備之機械作用，
    乃真實保存當時錄影之真實內容所得，再由檢舉人將影片傳
    送警政機關，並非憑人之記憶轉述或事後排演而成，且與本
    案違規具事實關連性，並經員警檢視無誤，其影像尚無偽造
    或變造之疑，內容亦屬合理、正常，自得作為本件是否為合
    法裁決之憑據。經查原告前揭110年8月25日之違規行為，係
    由檢舉人於違規人行為終了日（110年8月25日）起7日內（
    檢舉日：110年8月25日）檢具科學儀器取得之蒐證影片證據
    資料，向警政機關提出檢舉，經員警查證屬實而逕行舉發，
    則本件舉發程序於法即無不合等語，資為抗辯。並聲明：原
    告之訴駁回。
五、本院之判斷：
  ㈠按「機車駕駛人或附載座人未依規定戴安全帽者，處駕駛人
　  500元罰鍰」，處罰條例第31條第6項定有明文。再按違反道
　  路交通管理事件統一裁罰基準及處理細則（下稱處理細則）
　  第1條規定：「本細則依道路交通管理處罰條例第92條第4項
　  規定訂定之。」第2條規定：「（第1項）處理違反道路交通
　  管理事件之程序及統一裁罰基準依本細則之規定辦理。（第
　  2項）前項統一裁罰基準，如附件違反道路交通管理事件統
　  一裁罰基準表(下稱裁罰基準表)。」上開處理細則之規定，
　  就其立法目的及功能，乃為防止處罰機關枉縱或偏頗，依處
　  罰條例第92條第4項所授權交通部會同內政部訂定處理細則
　  及其附件裁罰基準表，用以維持裁罰之統一性與全國因違反
　  道路交通管理事件受處罰民眾之公平，不因裁決人員不同，
　  而生偏頗，寓有避免各監理機關於相同事件恣意為不同裁罰
　  之功能，並非法所不許，於憲法上保障人民財產權之意旨並
　  無牴觸（此並有司法院釋字第511號解釋理由書意旨足資參
　  照），並無違反法律保留原則。而依裁罰基準表的記載，機
　  車駕駛人或附載座人未依規定戴安全帽，期限內繳納或到案
　  聽候裁決者，應處罰鍰500元，核此規定，既係基於母法之
　  授權而為訂定，且就處理細則附件所示裁罰基準表中有關處
　  罰條例第31條第6項規定之裁罰基準內容，並未牴觸母法，
　  被告自得依此基準而為裁罰。
  ㈡本件如事實概要欄所述之原告違規事實，有舉發通知單、原
    處分之裁決書、送達證書、高雄市政府警察局苓雅分局111
    年1月18日高市警苓分交字第11170170400號函、員警職務報
    告、採證照片、110年9月11日高市警苓分交字第1107314830
    0號函、採證光碟等在卷可稽(本院卷第37至59頁)，且經本
    院於調查程序中當庭勘驗採證光碟並製作勘驗筆錄附卷可佐
    (本院卷第72頁)，洵堪認定為真。
　㈢原告雖主張安全帽線路壞了，原告自己用繩子綁，所以原告
    有依法戴安全帽云云；然按「機車駕駛人及附載座人應依下
    列規定配戴安全帽：一、安全帽應為乘坐機車用之安全帽，
    經經濟部標準檢驗局檢驗合格，並於帽體貼有商品檢驗標識
    。二、帽體及相關配件必須齊全，並無毀損、鬆脫或變更之
    情事。三、配帶時安全帽應正面朝前及位置正確，於顎下繫
    緊扣環，安全帽並應適合頭形，穩固戴在頭上，不致上下左
    右晃動，且不可遮蔽視線。」道路交通安全規則第88條第2
    項定有明文。法規之所以規定機車駕駛人或附載座人應戴安
    全帽，其目的在於減少機車駕駛人或附載座人車禍事故傷亡
    之機率，故安全帽之配戴方式自應符合相關之準則規範。原
    告自承安全帽線路壞了云云，則其仍執意配戴該毀損之安全
    帽上路，顯然已違背前開法文所定佩戴安全帽之相關規則，
    是原告前開主張，委難憑採。
　㈣原告又主張本案為民眾檢舉，難謂有精密科學解析度可證明
    原告當時沒有以繩索代替壞掉的扣環云云，然原告未確實依
    據道路交通安全規則關於佩戴安全帽之規定佩戴安全帽，已
    如前述，則原告徒以此節為論述，自無理由。況按「民眾對
    於下列違反本條例之行為者，得敘明違規事實並檢具違規證
    據資料，向公路主管或警察機關檢舉：……二、第31條第6項
    或第31條之1第1項至第3項。」處罰條例第7條之1第1項第2
    款有明文規定。可知交通違規檢舉案件並無明文規範所使用
    之儀器須經由經濟部標準檢驗局檢定合格後才可使用，處理
    細則第22條第2項規定中所謂科學儀器，僅需其獲得結果可
    還原現場情形及具有驗證性即為已足，而手機或行車紀錄器
    所攝錄影像無論是以動態方式連續錄影或以靜態之違規照片
    呈現，其獲得結果可還原現場情形及具驗證性，自屬前開規
    定所稱之科學儀器，並無另提出所謂經濟部的檢驗證明之必
    要性。況原告本件違規過程之錄影光碟，經本院當庭勘驗如
    前，影片畫面中非但已明確顯示日期與時間外，影片內容亦
    就本案之舉發違規事實為具體採證錄影，且影像畫面連續無
    中斷，其場景、光影、色澤均屬正常而自然呈現，並無反於
    常情之異狀，尚難認有經他人以變造方式將行車紀錄器之顯
    示時間與畫面予以竄改之可能，自無不得作為舉發證據之情
    事。
六、綜上所述，原告確有「機車駕駛人未依規定戴安全帽」之違
    規行為，被告依處罰條例第31條第6 項及裁罰基準表之規定
    據以裁處如原處分所示，於法核無違誤。原告訴請撤銷原處
    分，為無理由，應予駁回。
七、本件判決基礎已臻明確，兩造其餘之攻擊防禦方法及訴訟資
    料經本院斟酌後，核與判決不生影響，無一一論述之必要，
    併予敘明。
八、本件第一審裁判費為300 元，應由原告負擔，爰確定第一審
    訴訟費用額如主文第2 項所示。
據上論結，本件原告之訴為無理由，依行政訴訟法第237條之7、
第237 條之8 第1 項、第237 條之9 第1 項、第236 條、第98條
第1 項前段，判決如主文。
中　　華　　民　　國　　111 　年　　9 　　月　　5 　　日
　　　　　　　　　行政訴訟庭　法　官　謝琬萍
以上正本係照原本作成。
如不服本判決，應於判決送達後20日內，向本院提出上訴狀並表
明上訴理由（原判決所違背之法令及其具體內容或依訴訟資料可
認為原判決有違背法令之具體事實），其未載明上訴理由者，應
於提出上訴後20日內向本院補提理由書（上訴狀及上訴理由書均
須按他造人數附繕本，如未按期補提上訴理由書，則逕予駁回上
訴），並應繳納上訴裁判費新臺幣750元。
中　　華　　民　　國　　111 　年　　9 　　月　　5 　　日
                              書記官  林麗文